【裁判字號】    96,訴,321
【裁判日期】    970612
【裁判案由】    違反槍砲彈藥刀械管制條例
【裁判全文】
臺灣臺東地方法院刑事判決               96年度訴字第321號
公  訴  人  臺灣臺東地方法院檢察署檢察官
被      告  丁○○
指定辯護人  本院公設辯護人  甲○○
上列被告因違反槍砲彈藥刀械管制條例案件，經檢察官提起公訴
（96年度偵字第852號），本院判決如下：
    主  文
丁○○未經許可，持有可發射金屬具有殺傷力之改造空氣槍，累
犯，處有期徒刑壹年，併科罰金新臺幣貳萬元，罰金如易服勞役
，以新臺幣壹仟元折算壹日，減為有期徒刑陸月，併科罰金新臺
幣壹萬元，罰金如易服勞役，以新臺幣壹仟元折算壹日。扣案具
有殺傷力之改造空氣槍壹支（槍枝管制編號：壹壹零貳零捌
陸零號）、銅彈珠伍顆及小型二氧化碳高壓鋼瓶貳支，均沒收之
。
    事  實
一、丁○○前因公共危險案件，經本院於民國92年12月4日以92
    年度東交簡字第341號判處有期徒刑3月確定，於92年12月31
    日入監，翌（93）年1月9日易科罰金執行完畢。詎仍不知悔
    改，於96年2月間某日，經外籍兵團企業社員工陳麗惠之告
    知，已然知悉所持有由不知情成年男子柯志賢（由檢察官另
    為不起訴處分確定）於96年1月間所轉讓之改造空氣槍1支（
    槍枝管制編號：0000000000號），可能係屬槍砲彈藥刀械管
    制條例第4條第1項第1款規定之槍枝，且其亦明知可發射金
    屬具有殺傷力之槍枝，係槍砲彈藥刀械管制條例所列管之違
    禁物，非經主管機關許可，不得持有，竟仍基於持有可發射
    金屬具有殺傷力槍枝之不確定故意，持有上開以小型二氧化
    碳高壓鋼瓶內之氣體為發射動力，裝填直徑約4.42至4.44公
    厘（重量約0.359至0.36公克）鋼珠，可發射金屬具有殺傷
    力之改造空氣槍1支（槍枝管制編號：0000000000號）。嗣
    丁○○於96年3月31日凌晨1時15分許，在其位於臺東縣卑南
    鄉○○村○○路86巷50號住處前，因與友人丙○○酒後發生
    爭執，遂拿出前揭改造空氣槍朝地面射擊以洩憤，經警據報
    趕赴現場處理，丁○○當場向警方自首，坦承在其住處大門
    內地上所發現扣案改造空氣槍1支、銅彈珠7顆（嗣為警試射
    2發）及小型二氧化碳高壓鋼瓶2支為其所有，並接受裁判，
    始查悉上情。
二、案經臺東縣政府警察局臺東分局報告臺灣臺東地方法院檢察
    署檢察官偵查起訴。
    理  由
壹、程序方面（證據能力之說明）：
一、所謂證據能力，指證據得提出於法院調查，以供作認定犯罪
    事實之用，所具備之形式資格。證據能力之有無，即證據是
    否適格，悉依相關法律定之，不許法院自由判斷。92年2月6
    日修正公布、同年9月1日施行之刑事訴訟法，增訂傳聞法則
    及其例外之規定，於第159條第1項修正為「被告以外之人於
    審判外之言詞或書面陳述，除法律有規定者，不得作為證據
    。」該條所稱「法律有規定」得作為證據者，乃傳聞法則之
    例外規定，例如增訂之第 159條之1至第159條之5、第206條
    等規定，此均屬有證據能力之法律規定。依法律規定為有證
    據能力之證據，於其條文如係規定應符合一定之要件，始例
    外取得證據能力者，如同法第159條之5規定之「明示或擬制
    同意」及「證據適當性」等要件，於個案審判上如何認定其
    符合規定之要件，自應於判決理由內依其調查所得，為必要
    之說明。又現行刑事訴訟法關於「鑑定」之規定，除選任自
    然人充當鑑定人外，另設有囑託機關鑑定制度，而依同法第
    198條、第208條之規定，不論鑑定人或鑑定機關、團體，固
    均應由法院、審判長、受命法官或檢察官視具體個案之需要
    而為選任、囑託，並依第 206條之規定，提出言詞或書面報
    告，始符合第159條第1項所定得作為證據之「法律有規定」
    之情形，否則所為之鑑定，仍屬傳聞證據。然於司法警察機
    關調查之案件中，為因應實務上，或因量大、或有急迫之現
    實需求，併例行性當然有鑑定之必要者，例如毒品之種類與
    成分、尿液之毒品反應，或者槍彈有無殺傷力等鑑定，基於
    檢察一體原則，得由該管檢察長對於轄區內之案件，以事前
    概括選任鑑定人或囑託鑑定機關、團體之方式，俾便轄區內
    之司法警察官、司法警察對於調查中之此類案件，得即時送
    請先前已選任之鑑定人或囑託之鑑定機關、團體實施鑑定，
    以求時效（法務部92年9月1日法檢字第0920035083號函參照
    ，刊載於法務部公報第312期）。此種由檢察機關概括選任
    鑑定人或概括囑託鑑定機關、團體，再轉知司法警察官、司
    法警察於調查犯罪時參考辦理之作為，法無明文禁止，係為
    因應現行刑事訴訟法增訂傳聞法則及其例外規定之實務運作
    而為，此種由司法警察官、司法警察依檢察官所概括選任之
    鑑定人或囑託鑑定機關、團體所為之鑑定結果，與檢察官選
    任或囑託為鑑定者，性質上並無差異，同具有證據能力（最
    高法院96年度臺上字第2860號判決意旨可資參照）。查本案
    卷附內政部警政署刑事警察局96年5月14日刑鑑字第0960054
    055號槍彈鑑定書及同年8月6日刑鑑字第0960102770號函，
    均係該局依檢察機關概括授權囑託執行鑑定職務所出具之書
    面鑑定報告，依刑事訴訟法第159條第1項及同法第208條第1
    項準用第206條第1項之規定，為傳聞法則之例外，且上開證
    據係檢察官用以證明被告丁○○有無持有具有殺傷力槍枝事
    實之證據，自具有關連性，而依該鑑定書作成時之情況，亦
    無不適當之情形，則刑事警察局前揭所為之書面鑑定報告，
    自屬首揭「法律有規定」得為證據之情形，而有證據能力。
二、被告以外之人於審判外之陳述，雖不符刑事訴訟法第159條
    之1至第159條之4之規定，而經當事人於審判程序同意作為
    證據，法院審酌該言詞陳述或書面陳述作成時之情況，認為
    適當者，亦得為證據。當事人、代理人或辯護人於法院調查
    證據時，知有第159條第1項不得為證據之情形，而未於言詞
    辯論終結前聲明異議者，視為有前項之同意，同法第159條
    之5定有明文。該條文之立法意旨在於傳聞證據未經當事人
    之反對詰問予以核實前，原則上先予排除，惟若當事人已放
    棄反對詰問權，於審判程序中表明同意該等傳聞證據可作為
    證據，或於言詞辯論終結前未聲明異議，基於尊重當事人對
    傳聞證據之處分權，及證據資料愈豐富，愈有助於真實發見
    之理念，且強化言詞辯論主義，使訴訟程序得以順暢進行，
    上開傳聞證據亦均具有證據能力。經查，本判決下列所引用
    之各該被告以外之人於審判外之言詞或書面陳述（除槍彈鑑
    定書之證據能力已如上述外），固均屬傳聞證據，惟被告及
    指定辯護人於本院準備程序及審理中，就該等證據方法之證
    據能力均表示沒有意見，並同意作為本案證據使用（見本院
    卷第48頁），迄至本案言詞辯論終結前，亦未聲明異議，本
    院審酌上開證據資料製作時之情況，尚無違法不當取證及證
    據證明力明顯過低之瑕疵，認為以之作為證據均屬適當，揆
    諸前開規定與說明，自均有證據能力，而得採為認定被告犯
    罪事實之依據。
貳、實體方面：
一、訊據被告丁○○對於上開犯罪事實，迭於警詢、偵查、本院
    準備程序及審理時坦承不諱（見偵卷第8及39頁；本院卷第
    47及58頁），核與證人柯志賢、李長榮於警詢偵查中（見警
    卷第7至9、12及13頁；偵卷第9、38及47頁）；證人陳麗惠
    於偵查時（見偵卷第46頁）證述之情節大致相符，並有扣案
    空氣槍1支、銅彈珠5顆、小型二氧化碳高壓鋼瓶2支在卷可
    證。又扣案之空氣槍，經囑請內政部警政署刑事警察局鑑定
    結果認送鑑改造空氣手槍1支（槍枝管制編號：0000000000
    號），以性能檢驗法檢測，認係空氣槍，以小型二氧化碳高
    壓鋼瓶內氣體為發射動力，以動能測試法測試結果，其發射
    彈丸單位面積平均動能約為22焦耳/平方公分；經分別裝填
    直徑4.43、4.42、4.44公厘；重量0.36、0.36、0.359公克
    之鋼珠實際試射3次，測得鋼珠速度分別為140、138、134公
    尺/秒，換算其單位面積動能分別為22.8、22.4、20.9焦耳/
    平方公分，而依日本科學警察研究所之研究結果，認彈丸單
    位面積動能達20焦耳/平方公分以上，即足以穿入人體皮肉
    層，亦有該局96年5月14日刑鑑字第0960054055號槍彈鑑定
    書（見偵卷第19至21頁）及該局同年8月6日刑鑑字第096010
    2770號函（見偵卷第32頁）各1份附卷可稽。本件扣案改造
    空氣槍，經送鑑定測試之彈丸單位面積動能均已逾20焦耳/
    平方公分，已足以穿入人體皮肉層，顯然具有殺傷力。此外
    復有臺東縣警察局臺東分局利嘉派出所扣押物品目錄表1紙
    、臺東縣警察局槍枝初步檢視報告表1份、刑案現場測繪圖1
    紙、臺東縣警察局臺東分局利嘉派出所受理各類案件紀錄表
    1紙及刑案現場照片15張（見警卷第21、23至25及28至37頁
    ）在卷可佐，足認被告上開任意性自白確與事實相符，應可
    採信。綜上，本件事證已臻明確，被告前揭犯行洵堪認定，
    應予依法論科。
二、查扣案改造空氣槍1支，係屬槍砲彈藥刀械管制條例第4條第
    1項第1款所規定之槍枝，非經許可，不得持有。是核被告丁
    ○○所為，係犯槍砲彈藥刀械管制條例第8條第4項之未經許
    可，持有可發射金屬具有殺傷力之改造空氣槍罪。被告有如
    犯罪事實欄所載論罪科刑及執行情形，有臺灣高等法院被告
    前案紀錄表1份在卷可查，其於有期徒刑執行完畢後，5年以
    內故意再犯本件有期徒刑以上之罪，為累犯，應依刑法第47
    條第1項之規定，加重其刑。又被告於警方據報趕赴現場處
    理時，在未被有偵查犯罪職權之機關或公務員知悉為犯罪人
    前，主動向到場處理警員坦承在其上址住處大門內地上發現
    之扣案改造空氣槍1支、銅彈珠7顆（嗣為警試射2發）及小
    型二氧化碳高壓鋼瓶2支，均為其所有，並接受裁判等情，
    業據證人即現場處理員警陳義忠於偵查中證述明確，並有臺
    灣臺東地方法院檢察署通話紀錄1紙在卷可按（見偵卷第54
    頁），合於自首之條件，爰依刑法第62條前段之規定，減輕
    其刑，並依同法第71條第1項規定，先加重後減輕之。
三、按刑之量定，為求個案裁判之妥當性，法律固賦予法院裁量
    餘地，但此項裁量之行使，除應依刑法第57條規定，審酌行
    為人及其行為等一切情狀為整體之評價外，並應顧及比例原
    則，使罪刑均衡，輕重得宜，以契合社會及國民之法律感情
    。又犯罪之情狀顯可憫恕，認科以最低刑度仍嫌過重者，得
    酌量減輕其刑，刑法第59條定有明文。茲查，被告持有上開
    改造空氣槍期間，並未將之用於不法，足徵被告並無持槍傷
    人或擁槍自重之念頭，所為對於他人及國家社會侵害之程度
    亦非重大；再參以被告為營業用小客車職業駕駛人，有臺東
    縣計程車駕駛人執業登記證暨車牌號碼1紙附卷可參（見本
    院卷第62頁），堪認被告有正當工作維生，並非遊蕩頑劣之
    人，且被告迄今未婚，然家中尚有年逾75、80歲高齡之雙親
    亟待奉養，有被告全戶戶籍資料3紙（見偵卷第50至52頁）
    附卷可佐，其持有具殺傷力之空氣槍固對社會治安存有潛在
    危險，但此潛在危險尚未造成任何具體實害，而被告雖為累
    犯，惟念其前科，僅為酒後駕車之觸法行為，復衡以被告具
    有平地原住民血統，較易因其文化及個人教育而一時失慮，
    致罹重典等情，本院權衡被告持有扣案槍枝之犯罪情節及其
    所犯罪名之法定刑責，堪認情輕法重，在客觀上足以引起一
    般之同情，雖宣告法定最低本刑，猶嫌過重，爰依刑法第59
    條之規定，酌量減輕其刑，並按同法第70條規定遞減輕其刑
    。爰審酌被告違反禁令持有上開改造空氣槍，對於他人生命
    、身體安全仍構成潛在威脅，影響社會治安，惟衡酌被告並
    未將之持以從事非法行為，且犯後已坦認犯行，顯有悛悔之
    意，犯罪後態度良好，及其犯罪動機、所生危害等一切情狀
    ，量處如主文所示之刑，並就罰金部分諭知易服勞役之折算
    標準。被告上開持有改造空氣槍之犯行，係發生於96年4月
    24日以前，且經被告自首，而其所宣告之刑復未逾有期徒刑
    1年6月，合於減刑之條件，應依中華民國九十六年罪犯減刑
    條例第2條第1項第3款之規定，減其刑期及罰金金額各二分
    之一。扣案可發射子彈具有殺傷力之改造空氣槍1支（槍枝
    管制編號：00000000005號）係屬違禁物，應依刑法第38條
    第1項第1款之規定宣告沒收。扣案之銅彈珠5顆及小型二氧
    化碳高壓鋼瓶2支，為被告所有供犯本罪所用之物，均應依
    刑法第38條第1項第2款規定宣告沒收之。
據上論斷，應依刑事訴訟法第299條第1項前段，槍砲彈藥刀械管
制條例第8條第4項，刑法第11條前段、第47條第1項、第62條前
段、第59條、第42條第3項前段、第38條第1項第1款、第2款，中
華民國九十六年罪犯減刑條例第2條第1項第3款、第7條，判決如
主文。
本案經檢察官乙○○到庭執行職務
中    華    民    國    97    年    6     月    12    日
                  刑事第二庭  審判長法  官  李水源
                                    法  官  盧亨龍
                                    法  官  康文毅
以上正本證明與原本無異。
如不服本判決應於收受本判決後10日內向本院提出上訴書狀；上
訴書狀應敘述具體理由。未敘述上訴理由者，應於上訴期間屆滿
後20日內向本院補提理由書狀（均須按他造當事人之人數附繕本
）。「切勿逕送上級法院」。
告訴人或被害人對於本判決如有不服，請書具不服之理由狀，請
求檢察官上訴者，其上訴期間之計算係以檢察官收受判決正本之
日期為準。
中    華    民    國    97    年    6     月    12    日
                                    書記官  林傳坤
附錄論罪科刑法條：
槍砲彈藥刀械管制條例第8條
未經許可，製造、販賣或運輸鋼筆槍、瓦斯槍、麻醉槍、獵槍、
空氣槍或第4條第1項第1款所定其他可發射金屬或子彈具有殺傷
力之各式槍砲者，處無期徒刑或5年以上有期徒刑，併科新臺幣1
千萬元以下罰金。
未經許可，轉讓、出租或出借前項所列槍枝者，處5年以上有期
徒刑，併科新臺幣1千萬元以下罰金。
意圖供自己或他人犯罪之用，而犯前二項之罪者，處無期徒刑或
7年以上有期徒刑，併科新臺幣1千萬元以下罰金。
未經許可，持有、寄藏或意圖販賣而陳列第1項所列槍枝者，處3
年以上10年以下有期徒刑，併科新臺幣700萬元以下罰金。
第1項至第3項之未遂犯罰之。


司法院資訊處製作；財團法人民間司法改革基金會備份。
